臺灣雲林地方法院民事判決　九十一年度訴字第三六三號
　　原　　　告　乙○○
　　訴訟代理人　甲○○
　　被　　　告　丙○○
右當事人間請求清償債務事件，本院判決如左：
    主    文
被告應給付原告新台幣參佰伍拾萬元及如附表所示利息起算日起至清償日止，按週年
利率百分之五計算之利息。
訴訟費用由被告負擔。
    事    實
甲、原告方面：
一、聲明：如主文所示。
二、陳述：
(一)被告在民國（下同）八十五年時，向伊借貸新台幣（下同）五百萬元，被告因而
    開立支票予伊，嗣支票跳票，被告遂又開立由被告背書之五十萬本票十張予原告
    ，但原告遺失其中三張，故僅請求有證據的三百五十萬的金額（下稱系爭債權）
    。
(二)本件請求權基礎為一般借貸關係。利息起算日減縮至前述七張票據之到期日起算
    ，即如支付命令所載之起算日。
(三)本件七張本票雖然向台灣士林地方法院聲請裁定，但被告迄今未還錢。
三、證據：提出本票七張、支付命令一紙為證。
乙、被告方面：
    被告未於最後言詞辯論期日到場，惟據其先前之聲明、陳述整理如下：
一、聲明：
(一)原告之訴駁回。
二、陳述：
(一)原告所稱之本件債務關係時間太久，不記得。
(二)本件支付命令卷附之本票，係被告授權他人蓋章。
    理    由
一、本件被告未於最後言詞辯論期日到場，核無民事訴訟法第三百八十六條各款所列
    情形，爰依原告聲請，由其一造辯論而為判決。
二、查原告自陳其業已將對被告之系爭債權，向台灣士林地方法院聲請本票裁定，嗣
    又以系爭債權向本院提起本件訴訟，是本件首應審究原告之訴是否符合訴訟要件
    ？按訴訟要件為本院為本案判決時必須具備之要件，如未具備訴訟要件，不得下
    本案判決，而應以訴不合法，駁回原告之訴。又訴訟要件包括訴訟成立要件及權
    利保護要件。其中權利保護要件又再分為當事人適格、訴之利益、實體上權利保
    護要件。就訴之利益而言，係指能夠強制被告應訴，而要求本院下本案判決之利
    益（必要性及實效性），即含原告必須僅能依民事訴訟取得利益，如在法律上除
    透過民事訴訟程序，尚規定有其他特別救濟程序時（例如：破產程序、聲請拍賣
    抵押物之程序等），則無訴之利益。如不具備訴之利益，本院應以訴訟判決（民
    事訴訟法第二百四十九條第二項）駁回。本件原告既已就系爭債權向台灣士林地
    方法院聲請本票裁定，似應認其就本件訴訟欠缺訴之利益。惟查原告就系爭債權
    雖已向台灣士林地方法院聲請本票裁定，案號分別為該院八十六年度票字第三二
    七一號、八十七年度票字第七九六號。然前揭八十六年度票字第三二七一號裁定
    因被告（前揭裁定相對人）拒絕收受裁定，至迄今台灣士林地方法院無法發予原
    告（該裁定聲請人）本票裁定確定證明書，而前揭八十七年度票字第七九六號事
    件則係裁定駁回原告（該裁定聲請人）聲請之事實，業經本院向台灣士林地方法
    院查證在卷，是本件原告雖就系爭債權已向台灣士林地方法院聲請本票裁定，然
    仍應認為原告就本件訴訟有訴之利益，合先敘明。
三、按民事訴訟法第二百四十四條第一項第二款明文：起訴時應併表明訴訟標的及原
    因事實，鑒於民事訴訟法八十九年二月該款修正增定「原因事實」之目的乃便利
    被告認明攻擊防禦之目標，並使法院儘速把握本案審理之對象，並透過爭點之整
    理，擬定審理方針，防止發生突襲性裁判。本件原告起訴請求被告給付三百五十
    萬元，並以總金額三百五十萬元由被告背書之本票為證，是本院按諸民事訴訟法
    第一百九十九條之一之規定，透過闡明之方式，特定訴訟標的為清償借款（見九
    十一年六月十八日言詞辯論筆錄），併此敘明。
四、查本院提示本件支付命令卷附之七張本票影本予被告，被告閱後表示：「系爭支
    票上的印章是我的沒有錯，是我授權給我的財務經理蓋的等語（見九十一年七月
    二十三日言詞辯論筆錄）。」是被告既授權他人以其名義於發票人法定代理人及
    背書人處蓋章，自應負授權人責任。又被告雖到場辯以：「因為本件是發生在八
    十五年間，因時間經過太久我不記得了。」惟衡諸常情，被告既為前揭本票發票
    人之法定代理人，復於前揭本票背書，被告又未舉證其簽發前揭本票係因借貸以
    外之其他原因，堪認被告確向原告借貸，原告主張之事實，自堪信為真實。
五、原告固主張被告為給付前揭借款，故而開立支票予伊，探其真意，堪認兩造以前
    揭支票發票日為前揭借款債務之清償期，依前所述，被告就前揭借款債務，於清
    償期屆至後，未依約清償，則被告固應負擔給付系爭借款本金及自清償期之翌日
    即前揭支票發票日起算之遲延利息之責任；然原告復自陳：「‧‧後來支票跳票
    ，後來又開由被告背書的伍拾萬本票十張給我，但我掉了其中三張，所以我請求
    有證據的參佰伍拾萬的金額，‧‧‧，我利息起算日減縮至前述七張票據的到期
    日起算，也就是如支付命令所載之起算日‧‧（見九十一年六月十八日言詞辯論
    筆錄）」，按原告必須表明審判之對象，不論是新舊訴訟標的理論，法院審判之
    對象均應受當事人聲明事項之拘束，亦應受當事人請求裁判內容所拘束（聲明拘
    束性原則），否則即構成訴外裁判（民事訴訟法第三百八十八條參照）。是揆諸
    前揭說明，民事訴訟制度採處分權主義之原則，本院就本件借款遲延利息之起算
    日自應依附表各本票到期日起算，附此敘明。
六、從而，原告本於借貸之法律關係，請求被告給付三百五十萬，及如附表所示利息
    起算日起至清償日止，按週年利率百分之五計算之利息，洵屬有據，應予准許。
七、據上論結，本件原告之訴為有理由，依民事訴訟法第三百八十五條第一項前段、
    第七十八條，判決如主文。
中　　　華　　　民　　　國　　九十一　　年　　　八　　　月　　三十　　　日
　　　　　　　　　　　　　　　　臺灣雲林地方法院民事庭
~B法　　　官　陳婉玉
右為正本係照原本作成。
如對本判決上訴須於判決送達後二十日內向本院提出上訴狀。（須附繕本）
中　　　華　　　民　　　國　　九十一　　年　　　八　　　月　　三十　　　日
~B法院書記官　魏輝碩
~F0
~T32
┌─────────────────────────────────────────────────┐
│附表：至清償日止利息按週年利率百分之五計算　　　　　　　　　　　　　　　九十一年度促字第七七五八號│
├─┬───────────┬───────────┬───────────┬───────────┤
│編│  發　  　票　  　日　│  金        　　　額  │到期日 即 利 息 起算日│　　本　票　號　碼　　│
│號│                      │ 　（ 新 臺 幣 ）　　 │                      │　　　　　　　　　　　│
├─┼───────────┼───────────┼───────────┼───────────┤
│１│八十六年四月二十一日　│五十萬元　　　　　　　│八十六年九月十五日　　│0000000　　　　│
├─┼───────────┼───────────┼───────────┼───────────┤
│２│八十六年四月二十一日　│五十萬元　　　　　　　│八十六年八月十五日　　│0000000　　　　│
├─┼───────────┼───────────┼───────────┼───────────┤
│３│八十六年四月二十一日　│五十萬元　　　　　　　│八十七年一月十五日　　│0000000　　　　│
├─┼───────────┼───────────┼───────────┼───────────┤
│４│八十六年四月二十一日　│五十萬元　　　　　　　│八十六年十月十五日　　│0000000　　　　│
├─┼───────────┼───────────┼───────────┼───────────┤
│５│八十六年四月二十一日　│五十萬元　　　　　　　│八十六年七月十五日　　│0000000　　　　│
├─┼───────────┼───────────┼───────────┼───────────┤
│６│八十六年四月二十一日　│五十萬元　　　　　　　│八十六年十一月十五日　│0000000　　　　│
├─┼───────────┼───────────┼───────────┼───────────┤
│７│八十六年四月二十一日　│五十萬元　　　　　　　│八十六年十二月十五日　│0000000　　　　│
└─┴───────────┴───────────┴───────────┴───────────┘
